臺灣高等法院刑事判決
111年度上訴字第3109號
上  訴  人  
即  被  告  劉辰相


選任辯護人  葉慶人律師
            楊偉毓律師
            林祐增律師
上列上訴人因毒品危害防制條例案件，不服臺灣臺北地方法院11
1年度訴字第88號，中華民國111年6月16日第一審判決（起訴案
號：臺灣臺北地方檢察署110年度偵字第29170號），提起上訴，
本院判決如下：
    主  文
上訴駁回。
劉辰相緩刑肆年，緩刑期間付保護管束，並應於判決確定之日起
貳年內，向指定之政府機關、政府機構、行政法人、社區或其他
符合公益目的之機構或團體，提供貳佰肆拾小時之義務勞務。
    事實及理由
一、審理範圍
　　本案係在刑事訴訟法第348條於民國110年6月18日修正施行
    後，於111年8月22日繫屬本院，應適用修正後之現行刑事訴
    訟法第348條規定判斷上訴範圍。原審判決後，上訴人即被
    告劉辰相及其辯護人明示僅就科刑部分提起上訴（本院卷第
    55頁、第106頁），檢察官並未上訴，依現行刑事訴訟法第3
    48條第3項規定及其修法理由，本院自僅就原判決關於刑之
    部分審理，至於未表明上訴之原判決關於犯罪事實、罪名及
    沒收部分非本院審判範圍，均引用原審判決書之記載（如附
    件）。
二、上訴意旨略以：被告坦承原審判決認定之犯罪事實，犯後態
    度良好，且前無受有期徒刑以上刑之宣告之紀錄，原審量處
    之刑過重。又請考量被告之家庭狀況及有正當工作等情，所
    受宣告之徒刑以暫不執行為適當，被告亦願服義務勞務240
    小時，併請諭知附條件緩刑宣告，以避免短期自由刑之弊而
    啟自新等語。
三、駁回上訴之說明
　㈠原審以被告犯毒品危害防制條例第11條第4項持有第二級毒品
    純質淨重20公克以上罪，變更起訴法條並告知變更後之罪名
    使當事人辯論，關於科刑部分審酌被告漠視國家對毒品所設
    禁止規範，不顧毒品對個人健康及社會秩序均有戕害，率爾
    為本件持有毒品之犯行，且其所持有之第二級毒品大麻，及
    含四氫大麻酚之菸彈數量非少，對社會治安及國民健康危害
    甚鉅，應予非難。念及被告犯後坦承犯行，態度尚可，且持
    有之第二級毒品大麻係為供己施用，並已及時為警查獲，未
    造成毒害蔓延，兼衡被告犯罪之動機、目的、手段、持有毒
    品之期間長短，犯罪情節與所生之危害，暨其自陳高職肄業
    之智識程度及家庭生活經濟狀況等一切情狀，量處有期徒刑
    1年，刑之量處並無違法不當。
　㈡被告上訴指摘原判決量刑過重，並請求從輕量刑云云，惟按
    法官為量刑之裁量時，本得依據個案情節，參酌刑法第57條
    各款例示之犯罪情狀，於法定刑度內量處被告罪刑；除有逾
    越該罪法定刑或法定要件，或未能符合法規範體系及目的，
    或未遵守一般經驗及論理法則，或顯然逾越裁量，或濫用裁
    量等違法情事以外，自不得任意指摘其量刑違法。查本案經
    原審改論以毒品危害防制條例第11條第4項之罪，該條之罪
    雖非屬同條例第17條第2項之偵審自白減刑規定之適用範圍
    ，但原審於量處具體宣告刑時已以被告犯後坦承犯行，態度
    尚可，據為從輕量處之因子，並於理由具體論述依刑法第57
    條各款事由審酌後而為量刑之結果，對照毒品危害防制條例
    第11條第4項之法定刑界限，核無裁量權濫用或違反比例原
    則之情形。又經本院調查，本案亦無因被告供出毒品來源而
    查獲其他正犯或共犯之情形，此有新北市政府警察局新莊分
    局111年9月27日新北警莊刑字第1114075959號函及海洋委員
    會海巡署偵防分署基隆查緝隊111年9月27日偵基隆字第1115
    01001號函在卷可稽（本院卷第89頁、第91頁），是亦無毒
    品危害防制條例第17條第1項規定之適用，併此敘明。被告
    執上詞指摘原判決之量刑不當，認無理由，應予駁回。
四、附條件緩刑宣告
　㈠按刑法第74條第1項規定：「受2年以下有期徒刑、拘役罰金
    之宣告，而有下列情形之一，認以暫不執行為適當者，得宣
    告2年以上5年以下之緩刑，其期間自裁判確定之日起算：一
    、未曾因故意犯罪受有期徒刑以上刑之宣告者。二、前因故
    意犯罪受有期徒刑以上刑之宣告，執行完畢或赦免後，5年
    以內未曾因故意犯罪受有期徒刑以上刑之宣告者」。其刑事
    政策目的，除為避免短期自由刑之弊害，使不至於在監獄內
    感染或加深犯罪之惡習，甚至因此失去職業、家庭而滋生社
    會問題，並有促使偶發之行為人能引為警惕，期使自新悔悟
    ，而收預防再犯之效。又行為經法院評價為不法之犯罪行為
    ，且為刑罰科處之宣告後，究應否加以執行，乃刑罰如何實
    現之問題。依現代刑法之觀念，在刑罰制裁之實現上，宜採
    取多元而有彈性之因應方式，對於有改善可能者，其刑罰執
    行與否，則應視刑罰對於行為人之作用而定。倘認行為人對
    於社會規範之認知並無重大偏離，行為控制能力亦無異常，
    僅因偶發、初犯或過失犯罪，祇須為刑罰宣示之警示作用，
    即為已足，此時即非不得緩其刑之執行，並藉違反緩刑規定
    將入監執行之心理強制作用，謀求行為人自發性之改善更新
    ，且法院仍得在一定之條件下，依檢察官之聲請，撤銷緩刑
    （參刑法第75條、第75條之1），使行為人執行其應執行之
    刑，以符正義。
　㈡查被告未曾因故意犯罪受有期徒刑以上刑之宣告，有本院被
    告前案紀錄表1份在卷可參，其所為本件持有第二級毒品純
    質淨重20公克以上罪，持有之數量不少，固應予非難，然被
    告於偵查階段及法院審理時均坦承犯罪，可認其對於社會規
    範之認知並無重大偏離，被告經此教訓，當知所警惕。至於
    被告之前案紀錄顯示其於108年間曾因持有第二級毒品（大
    麻）而經臺灣臺北地方法院以108年度簡字第1511號刑事判
    決判處拘役40日確定，於108年9月24日易科罰金執行完畢，
    但其後並無其他犯罪紀錄，直到110年10月4日方因本案之非
    法持有第二級毒品（大麻）純質淨重20公克以上及施用大麻
    遭警查獲，有關非法施用第二級毒品部分，已經觀察勒戒執
    行完畢而無繼續施用毒品傾向，於111年8月16日釋放出所，
    非法持有毒品部分經原審審理後所認定之犯罪事實，未認定
    除供己施用以外之其他持有目的，則其前雖曾有持有毒品之
    犯罪紀錄，於本案又再犯持有毒品之罪，但係因自行施用毒
    品而反覆觸法，而施用毒品部分又已接受機構內觀察勒戒之
    矯治而完成評估無繼續施用傾向，並審酌被告行為時年僅24
    歲，目前有正當工作，有其提出之福升工程行出具之員工在
    職證明書1份存卷可佐（本院卷第119頁），同住之母親罹患
    精神疾病有賴被告照顧，亦有被告母親之診斷證明書可參（
    本院卷第121頁），若使其入監服刑，除具威嚇及懲罰效果
    外，反斷絕其社會連結，而無從達成教化及預防再犯目的，
    本院審酌上情，認被告經此偵審程序，當足生警惕，可藉違
    反緩刑規定將執行刑罰之心理強制作用，並輔以保護管束之
    保安處分，促使被告時時遵法併遷善自新，前揭所宣告之刑
    ，以暫不執行為適當，爰依刑法第74條第1項第1款規定，併
    予宣告緩刑4年，且依刑法同條第2項第5款之規定，命被告
    於判決確定之日起2年內，向指定之政府機關、政府機構、
    行政法人、社區或其他符合公益目的之機構或團體，提供24
    0小時之義務勞務，並依刑法第93條第1項第2款規定，諭知
    緩刑期間付保護管束，以加強緩刑之功能，期其自新。
據上論斷，應依刑事訴訟法第368條、第373條，判決如主文。
本案經檢察官江宇程提起公訴，檢察官壽勤偉到庭執行職務。
中　　華　　民　　國　　111 　年　　11　　月　　23　　日
                    刑事第六庭  審判長法　官  劉方慈
                                      法　官  蕭世昌
                                      法　官  許曉微
以上正本證明與原本無異。
如不服本判決，應於收受送達後20日內向本院提出上訴書狀，其
未敘述上訴之理由者並得於提起上訴後20日內向本院補提理由書
（均須按他造當事人之人數附繕本）「切勿逕送上級法院」。
                                      書記官  徐仁豐
中　　華　　民　　國　　111 　年　　11　　月　　23　　日
附件：臺灣臺北地方法院111年度訴字第88號刑事判決